【裁判字號】    98,重訴,282
【裁判日期】    981023
【裁判案由】    清償保證股價差額
【裁判全文】
臺灣臺北地方法院民事判決             98年度重訴字第282號
原      告  乙○○
被      告  甲○○
                      號7樓
上列當事人間請求清償保證股價差額事件，本院於中華民國98年
10月6日言詞辯論終結，判決如下：
    主      文
原告之訴及假執行之聲請均駁回。
訴訟費用由原告負擔。
    事實及理由
一、原告主張：
    被告於民國94年6月22日委請訴外人林清泉交付由被告簽發
    ，付款人為華南商業銀行新莊分行、面額新臺幣（下同）
    1000萬元、發票日為95年7月5日之支票乙紙（以下簡稱系爭
    支票）予原告作為退休補償金，兼保證被告應於95年7月1日
    前，將原告所持有琨詰科技股份有限公司（更名為勝昱科技
    股份有限公司，以下簡稱琨詰公司）股票1200張（以下簡稱
    系爭股票），以每股19元價格買回，訴外人林清泉並簽有保
    證書乙紙（以下簡稱系爭保證書），其上載明「19元×1200
    張，保證到95年7月1日，林清泉，2004年6月22日」。而以
    每股19元計算，被告於95年7月5日應以2280萬元買回系爭股
    票（計算式：19000×1200＝00000000），詎被告並未依約
    買回。若以95年6月之平均收盤價計算，系爭股票當時每股
    平均收盤價為4.28元，平均價值僅513萬6000元，與被告所
    保證之19元，價差高達1766萬4000元（計算式：00000000-
    000000＝00000000）。因被告僅支付原告1000萬元支票，尚
    積欠766萬4000元，原告屢經催討，被告均置之不理，爰依
    系爭保證書約定提起本訴等語，並聲明：（一）被告應給付
    原告766萬4000元，及自97年12月16日起至清償日止，按年
    息5％計算之利息。（二）願供擔保，請准宣告假執行。
二、被告則以：
（一）被告於94年6月15日將系爭支票交付予原告，係作為對原
      告持有系爭股票於95年7月1日結算時，價值不低於1000萬
      元之保證，亦即若系爭股票於結算時之市值低於1000萬元
      ，被告應補足差額，若屆期系爭股票之市值高於1000萬元
      ，原告應將系爭支票退還被告，兩造並簽立協議書（以下
      簡稱系爭協議書）為證，系爭支票並非作為原告之退休補
      償金兼保證被告須於95年7月1日前，以每股19元買回系爭
      股票。
（二）系爭保證書上僅「林清泉」3字係訴外人林清泉筆跡，其
      餘內容則為原告書寫，且保證人、被保證人及保證內容均
      不明，系爭保證書不足證明原告所言為真。又訴外人林清
      泉非被告之代理人，無權代理被告向原告表示「保證每股
      19元買回」之意思，況兩造甫於94年6月15日簽立系爭協
      議書，豈有於7日後另囑訴外人林清泉傳達保證，而將保
      證之股價由1000萬元提高為2280萬元之理。
（三）系爭股票於95年6月每股平均價格為4.28元，是系爭股票
      市價為513萬6000元，與被告保證之市價1000萬元，相差
      486萬4000元，被告依系爭協議書第2條規定，應補足原告
      之差額僅486萬4000元，詎原告未與被告結算系爭股票價
      格，亦未經被告同意，即提示系爭支票，被告不得已乃支
      付1000萬元予原告，已較兩造約定之差額486萬4000元多
      出513萬6000元，是原告謂被告尚欠766萬4000元，要屬無
      據等語置辯。並聲明：１、原告之訴及假執行之聲請均駁
      回。２、如受不利判決，願供擔保請准宣告免假執行。
三、經本院會同兩造整理本件不爭執與爭執事項如下（見本院卷
    第47頁及背面、第65頁背面）：
（一）不爭執事項：
  １、原告於94年6月15日出具承諾書，表示承諾對象為林國華
      ，其中依第7條約定，原告承諾於當選琨詰公司董事後，
      同意於任職董監期間，就實際可控制股權（如立承諾書人
      、配偶、三親等直系血親名義或有權可處分第三人名義下
      均屬之）80％，交付閉鎖。如欲解除閉鎖需經其他董監同
      意，並由渠等優先受讓，未經閉鎖且不需事先申報轉讓部
      分及單日超過100張以上者，亦必須事前經其他董監同意
      並由渠等優先受讓。
  ２、兩造於94年6月15日簽訂協議書，約定如下：
    (1)第1條約定：由被告開立票據，作為對原告所持有之琨詰
      科技股份有限公司共120萬股之股票共1000萬元，保證原
      告於95年7月1日結算時可能之跌價損失。
    (2)第2條約定：原告持有前項股票市值於結算日低於被告所
      開立票據面額時，被告承諾補足差額予原告，原告應同時
      退還上開票據予被告。若高於票據面額時，原告應逕將票
      據退還被告。
    (3)第5條約定：兩造同意以95年6月1日至95年6月30日之股票
      （4304）之平均價格為標準價格以做為價算差額之依據。
  ３、原告持有被告於94年6月22日委託訴外人林清泉交付，由
      被告簽發，以華南商業銀行新莊分行為付款人，發票日為
      95年7月5日，票面金額1000萬元之支票乙紙，嗣原告於95
      年7月5日提示付款，惟因存款不足退票，而未獲兌現；但
      被告之後已將所欠之票款1000萬元清償原告。
  ４、琨詰公司（96年4月2日改組，更名為勝昱科技股份有限公
      司，公司股票代號4304）股票於95年6月1日至95年6月30
      日期間之收市平均價格為每股4.28元，故原告持有1200張
      股票即120萬股之市價為513萬6000元。
  ５、原告於97年12月15日寄發存證信函對被告表示：被告於94
      年5月間要求原告退休，並於94年6月22日委請林清泉交付
      面額1000萬元、到期日為95年7月5日之支票乙紙給原告，
      作為原告之退休補償金，兼保證將於95年7月1日前將原告
      之琨詰公司股票1200張，以每股19元價格買回。是若以95
      年6月份當月該股票每日平均收盤價4.28元計算，與被告
      保證之股價19元，價差高達1766萬4000元，扣除被告前開
      支票1000萬元，被告尚欠原告766萬4000元，遂請求被告
      於文到7日內與原告協調付款事宜；該存證信函並經被告
      於97年12月16日收受。
（二）爭執事項：
      原告依系爭「保證書」（見本院卷第7頁）請求被告以每
      股19元價格買回琨詰公司股票1200張，有無理由？
四、得心證之理由：
（一）按當事人主張有利於己之事實者，就其事實有舉證之責任
      ，民事訴訟法第277條前段定有明文。又按民事訴訟如係
      由原告主張權利者，應先由原告負舉證之責，若原告先不
      能舉證，以證實自己主張之事實為真實，則被告就其抗辯
      事實即令不能舉證，或其所舉證據尚有疵累，亦應駁回原
      告之請求，最高法院17年上字第917號判例、74年度臺上
      字第913號裁判可資參照。
（二）原告主張被告應依系爭保證書之約定，於95年7月1日前將
      系爭股票以每股19元之價格買回云云，並以保證書、證人
      林清泉於另案即臺灣板橋地方法院（以下簡稱板橋地院）
      96年度訴字第2741號民事事件審理中之證述為據。惟查，
      系爭保證書上僅記載：「19元×1200張，保證到95年7月1
      日，林清泉，2004/6/22」（見本院卷第7頁），並無被告
      之署名，且訴外人林清泉於板橋地院96年度訴字第2741號
      民事事件審理時結證稱：字條（即系爭保證書）上的簽名
      係伊於94年6月22日所簽，但其他文字非伊所寫，應該是
      原告所寫，也不知為何簽名，伊當時僅轉交系爭支票予原
      告而已，並未向原告表示被告保證系爭股票每股價格為19
      元，兩造也未透過伊傳話，亦不知雙方約定的內容，僅代
      為轉交系爭支票而已等語，有板橋地院96年度第2741號卷
      97年3月7日言詞辯論筆錄附卷，是依證人林清泉所述，伊
      僅轉交系爭支票予原告，並未向原告表示被告保證以每股
      19元價格買回系爭股票，且證人林清泉僅於系爭保證書上
      簽名，未書寫其他字跡，亦不知兩造間究有何約定，足認
      被告並無保證於95年7月1日前，將系爭股票以每股19元價
      格買回意思，兩造間要無成立系爭保證書之關係。再查，
      兩造間於94年6月15日簽訂之協議書，確有約定被告開立
      票據作為對原告所持有琨詰公司120萬股股票共1000萬元
      ，保證原告於95年7月1日結算時可能之跌價損失，若原告
      持有前項股票之市值於結算日低於被告所開立票據面額時
      ，被告補足差額予原告，原告應同時退還上開票據予被告
      ；若高於票據面額時，原告應逕將票據退還被告，此為兩
      造所不爭執，並有系爭協議書在卷可稽（見本院卷第37頁
      ），是被告辯稱94年6月15日將系爭支票交予原告，係作
      為對原告持有系爭股票於95年7月1日結算時，價值不低於
      1000萬元之保證，亦即若系爭股票於結算時之市值低於
      1000萬元，被告應補足差額予原告，若屆期系爭股票之市
      值高於1000萬元，原告應將系爭支票退還被告等語，堪信
      為實。準此，原告逕以系爭保證書為據，請求被告依保證
      書約定內容給付股價差額766萬4000元，洵屬無據。
五、綜上所述，被告與原告間並未成立系爭保證書之契約關係，
    從而，原告依系爭保證書請求被告給付股價差額766萬4000
    元，及自97年12月16日起至清償日止，按年息5％計算之利
    息，為無理由，應予駁回。又原告之訴既經駁回，其假執行
    之聲請亦失所附麗，應併予駁回。
六、因本案事證已臻明確，兩造其餘主張陳述及所提之證據，均
    毋庸再予審酌，附此敘明。
七、結論：本件原告之訴為無理由，依民事訴訟法第78條，判決
    如主文。
中    華    民    國    98    年    10    月    23    日
                  民事第三庭    法  官  孫正華
以上正本係照原本作成。
如對本判決上訴，須於判決送達後20日內向本院提出上訴狀。
中    華    民    國    98    年    10    月    23    日
                                書記官  林秀娥


司法院資訊處製作；財團法人民間司法改革基金會備份。
